【裁判字號】    96,訴,876
【裁判日期】    970317
【裁判案由】    違反毒品危害防制條例
【裁判全文】
臺灣雲林地方法院刑事判決               96年度訴字第876號
公  訴  人  臺灣雲林地方法院檢察署檢察官
被      告  甲○○
                    （現另案於臺灣臺中女子監獄執行中）
上列被告因違反毒品危害防制條例案件，經檢察官提起公訴（96
年度毒偵字第1159號、第1216號），本院改依簡式審判程序，判
決如下：
    主  文
甲○○施用第一級毒品，處有期徒刑捌月；又施用第二級毒品，
處有期徒刑柒月；又施用第一級毒品，處有期徒刑捌月，扣案之
第一級毒品海洛因壹包（淨重零點零伍公克）沒收銷燬之；又施
用第二級毒品，處有期徒刑柒月。應執行有期徒刑壹年。扣案之
第一級毒品海洛因壹包（淨重零點零伍公克）沒收銷燬之。
    事  實
一、甲○○前因施用毒品案件，經觀察、勒戒後，因無繼續施用
    毒品之傾向，於民國95年8 月22日釋放出所，並由臺灣雲林
    地方法院檢察署檢察官以95年度毒偵緝字第69號、95年度毒
    偵字第1140號為不起訴處分確定。竟仍不知悔改，又分別基
    於施用第一級毒品海洛因及第二級毒品甲基安非他命之犯意
    ，均在其位於雲林縣斗南鎮○○里○○路41號之住處，於96
    年6 月25日下午4 時20分許採尿時，(一)往前回溯72小時內之
    某時，以針筒注射方式，施用第一級毒品海洛因1 次；(二)往
    前回溯96小時內之某時，以甲基安非他命置於玻璃球吸食器
    內燒烤，吸食煙霧之方式，施用第二級毒品甲基安非他命1
    次。而為警於96年6 月25日下午1 時20分許，持本院核發之
    搜索票在其上址住處查獲，並經其同意採集尿液送驗，結果
    呈現「嗎啡」、「安非他命」及「甲基安非他命」之陽性反
    應。詎甲○○在上開查獲後，仍不知警惕，又另行分別基於
    施用第一級毒品海洛因及第二級毒品甲基安非他命之犯意，
    在其上址住處，(三)於96年6 月28日晚間8 時35分許採尿時，
    往前回溯72小時內之某時，復以上揭施用海洛因之方式，施
    用第一級毒品海洛因1 次；(四)於96年6 月26日某時，以上揭
    施用甲基安非他命之方式，施用第二級毒品甲基安非他命1
    次。嗣於96年6 月28日晚間7 時40分許，為警在嘉義市○區
    ○○路539 號前查獲，並扣得第一級毒品海洛因1 包（毛重
    0.19公克、淨重0.05公克）及其所有施用海洛因毒品之器具
    注射針筒1 支；另經其同意採集尿液送驗，結果亦呈現「嗎
    啡」、「安非他命」及「甲基安非他命」之陽性反應。
二、案經嘉義縣警察局、嘉義市警察局第二分局報告臺灣雲林地
    方法院檢察署檢察官偵查起訴。
    理  由
壹、程序部分：
    按被告甲○○所犯之本案犯罪，係死刑、無期徒刑、最輕本
    刑為3 年以上有期徒刑以外之罪。其於準備程序就上開被訴
    事實為有罪之陳述，經受命法官告知簡式審判程序之旨，並
    聽取其與公訴人之意見後，本院認無不得或不宜改依簡式審
    判程序進行之情事。爰依刑事訴訟法第273 條之1 第1 項、
    第284 條之1 規定，裁定由受命法官獨任進行簡式審判程序
    ，先予敘明。
貳、實體部分：
一、訊據被告甲○○對於上開犯罪事實均坦承不諱；就犯罪事實
    (一)、(二)部分，並有對被告所採集之尿液，經送篩檢後，結果
    呈現嗎啡、安非他命及甲基安非他命之陽性反應，此有嘉義
    縣警察局刑警大隊代號與真實姓名對照表、高雄市立凱旋醫
    院96年7 月9 日編號A00000000 號濫用藥物尿液檢驗報告各
    1 份在卷可憑。另就犯罪事實(三)、(四)部分，並有對被告所採
    集之尿液，經送篩檢後，結果呈現嗎啡、安非他命及甲基安
    非他命之陽性反應，此有嘉義市警察局（第二分局）查獲毒
    品案件採尿檢體委外送驗表、尿液送驗姓名對照表，及正修
    科技大學超微量研究科技中心96年7 月17日編號R00-0000-0
    00號檢驗報告各1 份在卷可參；且就犯罪事實(三)部分，並另
    有海洛因1 包（毛重0.19公克、淨重0.05公克）及被告所有
    供施用第一級毒品海洛因使用之注射針筒1 支扣案可佐；又
    該扣案之毒品經送法務部調查局鑑定，鑑定結果確認含有第
    一級第6 項毒品海洛因成分無訛，有該局96年7 月28日調科
    壹字第09623057980 號鑑定書在卷足憑。雖上揭2 次之尿液
    篩檢，均呈現有「安非他命」與「甲基安非他命」之陽性反
    應，惟因施用「安非他命」後，尿液中並不會代謝出「甲基
    安非他命」，僅會代謝出「安非他命」；而施用「甲基安非
    他命」後，尿液中則會代謝出「甲基安非他命」與「安非他
    命」，此有法務部調查局93年5 月4 日調科壹字第09362413
    980 號函附卷可稽。因被告並未供承有混用安非他命與甲基
    安非他命之情事，是被告上揭2 次施用第二級毒品部分，應
    均係施用甲基安非他命無訛。足認被告自白與事實相符，應
    可採信
二、查被告前因施用毒品案件，經觀察、勒戒後，因無繼續施用
    毒品之傾向，於95年8 月22日釋放出所，並由臺灣雲林地方
    法院檢察署檢察官以95年度毒偵緝字第69號、95年度毒偵字
    第1140號為不起訴處分確定等節，有臺灣高等法院被告前案
    紀錄表及該不起訴處分書各1 份在卷可按。是被告本案所為
    ，合於毒品危害防制條例第23條第2 項所定於觀察、勒戒執
    行完畢釋放後，5 年內再犯施用第一、二級毒品罪者應予追
    訴之要件。故此，本案事證明確，被告犯行均堪以認定。
三、按海洛因及甲基安非他命，分別為毒品危害防制條例第2 條
    第2 項第1 、2 款所明定之第一、二級毒品，均不得非法施
    用。核被告甲○○所為，就犯罪事實(一)、(三)部分，係分別觸
    犯毒品危害防制條例第10條第1 項之施用第一級毒品罪；就
    犯罪事實(二)、(四)部分，係分別觸犯毒品危害防制條例第10條
    第2 項之施用第二級毒品罪。其為施用第一、二級毒品而持
    有海洛因、甲基安非他命之低度行為，已為其施用之高度行
    為所吸收，均不另論罪。再被告所犯上開4 罪間，犯意各別
    ，應予分論併罰。按施用毒品行為之本質為藥物濫用、物質
    依賴，自殘性明顯，侵害性卻隱晦。基於施用毒品此一特性
    ，毒品危害防制條例第10條第1 、2 項之刑罰，就須與同條
    例第20條之保安處分比擬觀察，而不應與一般犯罪之刑罰等
    量齊觀。因此，對被告施以相當期間之徒刑，藉以隔離毒品
    、戒除依賴即可，過度監禁之結果，徒然虛擲被告生命，並
    有浪費國家稅收之虞。爰審酌被告前因強盜案件，經本院以
    95年度訴字第378 號判決判處有期徒刑3 年8 月確定，現正
    在監執行中，有臺灣高等法院被告前案紀錄表1 份在卷可按
    ，可認被告素行不佳；又被告前因施用毒品案件，經執行觀
    察、勒戒後，仍再為本案之施用毒品，顯見其毒癮程度嚴重
    ，且亦未能悔改並記取教訓；惟念及施用毒品犯罪之本質，
    為戕害自我身心健康之行為，尚未嚴重破壞社會秩序或侵害
    他人權益；且被告於犯後坦承犯行，態度良好；以及被告之
    教育程度為高職肄業等犯罪之動機、目的、手段、智識程度
    、所生危害及犯後態度等一切情狀，分別量處如主文所示之
    刑，並定如主文所示之應執行刑。又扣案之毒品海洛因1 包
    （淨重0.05公克），係屬第一級毒品，而其包裝袋無論以何
    種方式析離，均會有微量毒品殘留包裝袋內（法務部調查局
    93年3 月19日調科壹字第09300113060 號函在卷可參），是
    該包裝袋亦應視為毒品之一部分，應一併依毒品危害防制條
    例第18條第1 項前段規定，沒收銷燬之。至於扣案之注射針
    筒1 支，雖係被告所有供施用第一級毒品犯罪所用之物，但
    因非屬違禁物，依刑法第38條第3 項規定意旨，得不予沒收
    ；且被告於審理中已表示拋棄，故執行時亦無須發還，予以
    丟棄即可，附此敘明。
據上論斷，應依刑事訴訟法第273 條之1 第1 項、第284 條之1
、第299 條第1 項前段，毒品危害防制條例第10條第1 項、第2
項、第18條第1 項前段，刑法第11條前段、第51條第5 款，判決
如主文。
本案經檢察官蕭如娟到庭執行職務。
中    華    民    國    97    年    3     月    17    日
                  刑事第三庭    法  官  陳銘壎
以上正本證明與原本無異。
如不服本判決，應於判決收受後10日內，向本院提出上訴狀（須
附繕本）。
                                書記官  鍾宜津
中    華    民    國    97    年    3     月    17    日
附錄本案論罪科刑法條全文：
毒品危害防制條例第10條
施用第一級毒品者，處6 月以上5 年以下有期徒刑。
施用第二級毒品者，處3 年以下有期徒刑。


司法院資訊處製作；財團法人民間司法改革基金會備份。
